【裁判字號】    90,易,856
【裁判日期】    900718
【裁判案由】    違反就業服務法
【裁判全文】
臺灣彰化地方法院刑事判決                            九十年度易字第八五六號
    公  訴  人  臺灣彰化地方法院檢察署檢察官
    被      告  乙○○
                甲○○
右列被告等因違反就業服務法案件，經檢察官聲請簡易判決處刑（八十九年度偵字第
八０三七號），本院適用通常程序審理判決如左：
    主  文
乙○○、甲○○均無罪。
    理  由
一、查檢察官聲請以簡易判決處刑之案件，經法院認為有刑事訴訟法第四百五十一條
    之一第四項但書之情形者，應適用通常程序審判之，同法第四百五十二條定有明
    文。本院認本件不得以簡易判決處刑，應適用通常程序審理之，合先敘明。
二、公訴意旨以：被告乙○○於民國八十九年五月八日，以監護工名義申請聘僱印尼
    籍勞工ＷＡＲＮＩＰＨＡ（譯名娃妮芭），在彰化縣秀水鄉金陵村竹圍巷九號之
    住處，為其父林東壁從事看護工作，每月工資新台幣（下同）一萬五千八百四十
    元；惟因林東壁於同年七月十九日死亡，詎乙○○明知雇主不得以本人名義聘僱
    外國人為他人工作，竟自該日起，將該名印尼籍勞工轉至彰化縣秀水鄉金陵村竹
    圍巷九號，其妻方即被告映文所經營之新新塑膠企業社（下簡稱新新企業社）工
    作；而甲○○為新新塑膠企業社負責人，明知雇主未經主管機關許可，不可聘僱
    他人所申請之外國人，竟自前揭時起，在新新企業社以每月一萬五千八百四十元
    之薪資，聘僱乙○○所申請之印尼籍勞工ＷＡＲＮＩＰＨＡ，從事塑膠製品修邊
    工作。嗣於八十九年十月四日下午三時四十分許，在新新企業社內，為警臨檢而
    當場查獲，始查悉上情；因認被告乙○○、甲○○所為，係分別違反就服務法第
    五十三條第二款、第三款規定，其聘僱人數為一人，均犯同法第五十八條第一項
    前段之罪嫌。
三、公訴人認被告二人涉有上揭犯嫌，係以業經被告二人坦承不諱，且核與印尼籍勞
    工ＷＡＲＮＩＰＨＡ於警訊時證述之情節相符，為主要論據；訊據被告二人堅詞
    否認有上開犯嫌，均辯稱：該外勞薪資從頭到尾均是由被告乙○○支付，未曾改
    由被告甲○○聘僱，且因渠住家與工廠同在一處，該外勞於林東壁過逝後負責做
    家務、煮飯，僅有到工廠內與人聊天等語。
四、按犯罪事實應依證據認定之，無證據不得推定其犯罪事實，又不能證明被告犯罪
    者，應諭知無罪之判決，此於刑事訴訟法第一百五十四條及同法第三百零一條第
    一項分別定有明文；及按認定不利於被告之事實須依積極證據，茍積極證據不足
    為不利於被告事實之認定時，即應為有利於被告之認定，更不必有何有利之證據
    ；又按事實審法院對於證據之取捨，依法雖有自由判斷之權，然積極證據不足證
    明犯罪事實時，被告抗辯或反證縱屬需虛偽，仍不能以此資為積極證據應予採信
    之理由；再按事實之認定，應憑證據，如未能發現相當證據，或證據不足以證明
    ，自不能以推測或擬制之方法，以為裁判基礎（最高法院三十年上字第八一六號
    、三十年上字第四八二號、四十年台上字第八六號判例參照）。又認定犯罪事實
    ，所憑之證據，雖不以直接證據為限，間接證據亦包括在內，然無論直接或間接
    證據，其為訴訟上之證明，須於通常一般之人均不致於有所懷疑，而得確信其為
    ，足見被告之二人等之自白與事實真實之程度者，始得據為有罪之認定，倘其證
    明尚未達到此一程度，而有合理之懷疑存在時，即無從為有罪之認定（最高法院
    七十六年台上字第四九八六號判例參照）。
四、按就業服務法第五十三條第三款之規定，係以「聘僱」外國勞工為成立要件；且
    指派所聘僱之外國人從事申請許可以外之工作，僅有行政罰，此觀該條第四款自
    明，而與同條第二款有別。經查，被告甲○○於警訊中供陳該外勞薪資係被告乙
    ○○支付，被告乙○○未於警訊中製作筆錄，該外勞於警訊中則未被問及由誰支
    付薪資一節，另被告二人亦未於偵查中供陳薪資由何人支付，是被告二人未於警
    訊、偵查中為被告甲○○有聘僱該外勞情事之自白；另南投縣政府以南投縣警察
    局南投分局檢查屬實，認定被告乙○○指派所聘僱之外國人從事申請許可以外之
    工作，而違反就業服務法第五十三條第四款之規定，業處罰鍰新臺幣參千元，有
    南投縣政府八十九年十一月二日八九投府社勞字第八九一六一０二六號違反就業
    服務法罰鍰案件處分書一紙在卷可參，故被告二人所辯：薪資由被告乙○○支付
    、被告甲○○未聘僱該外勞等節，尚非無稽；本院復查無被告甲○○確有聘僱該
    外勞之事實，自不能以推定之方法，遽認被告甲○○有聘僱該外勞，頂多僅能認
    定被告乙○○指派所聘僱之外國人從事申請許可以外之之工作，是被告二人所為
    ，與就業服務法第五十三條第二、三款之規定應屬有間；再者，被告二人所辯該
    外勞未至工廠內工作一節縱屬虛偽，惟既查無被告甲○○有聘僱該外勞之事實，
    則已不成立該法第五十三條第三款，亦不能以此資為積極證據應予採信之理由。
    本件犯罪即屬不能證明，無從判命被告二人應負各該罪之刑責，自應諭知被告無
    罪之判決。
據上論斷，應依刑事訴訟法第三百零一條第一項，判決如主文。
中    華    民    國     九十     年      七      月        十八        日
                                臺灣彰化地方法院刑事第一庭
                                    法      官  吳  俊  螢
右正本證明與原本無異。
如不服本判決，應於送達後十日內向本院提出上訴狀(須附繕本)。
                                    法院書記官  莊  素  美
中    華    民    國     九十     年      七      月        十九        日


司法院資訊處製作；財團法人民間司法改革基金會備份。
